【裁判字號】    98,上易,729
【裁判日期】    990107
【裁判案由】    竊盜
【裁判全文】
臺灣高等法院臺南分院刑事判決      98年度上易字第729號
上  訴  人
即  被  告  甲○○
上列上訴人因竊盜案件，不服臺灣臺南地方法院98年度易緝字第
72號中華民國98年9月24日第一審判決（起訴案號：臺灣臺南地
方法院檢察署98年度偵字第2494號），提起上訴，本院判決如下
：
    主  文
原判決撤銷。
甲○○共同竊盜，處有期徒刑參月，如易科罰金，以新臺幣壹仟
元折算壹日；又共同踰越牆垣竊盜，處有期徒刑伍月，如易科罰
金，以新臺幣壹仟元折算壹日。應執行有期徒刑柒月，如易科罰
金，以新臺幣壹仟元折算壹日。
    事  實
一、甲○○與吳志偉（已成年，業經原審判決確定，執行中）基
    於意圖為自己不法所有之犯意聯絡，於民國（下同）97年8
    月3日凌晨1時許，共乘吳志偉母親黃秀妹所有車牌號碼LBB-
    573機車，前往臺南縣永康市○○路539巷9號乙○○所經營
    之冠塑企業有限公司（以下稱冠塑公司）大門外，共同竊取
    冠塑公司所有鋁格窗3個，並將之變賣得款新台幣720元朋分
    花用。嗣2人又另行起意，基於意圖為自己不法所有之犯意
    聯絡，於同年月25日晚上11時48分許，騎乘前開機車前往冠
    塑公司，推由吳志偉在圍牆外把風，並由甲○○翻牆後，竊
    取該公司置於建築物外之鋁格窗2個、長鋁板條20條、短鋁
    板條6條，得手後適為乙○○發現並逮捕，然因2人將前開竊
    得之財物歸還，乙○○乃同意由公司股東討論後再決定是否
    提出告訴。其後於同年9月1日，乙○○至警局提出告訴，警
    方即依據乙○○所提供前開機車之車牌號碼，循線通知吳志
    偉至警局製作警詢筆錄，然吳志偉否認2人共犯前開97年8月
    25日之竊盜案件，惟坦承曾與甲○○共犯前開97年8月3日之
    竊盜案件，警方遂通知甲○○至警局調查97年8月3日之竊盜
    案件，甲○○於警方尚未發覺其與吳志偉共犯97年8月25日
    之竊盜案件前，主動供出並坦承犯行，而自首靜候裁判。
二、案經乙○○訴由臺南縣警察局永康分局報請臺灣臺南地方法
    院檢察署檢察官偵查起訴。
    理  由
壹、程序部分：
一、本案以下所引用之相關證人於警詢、偵查中之供述，及其他
    具傳聞性質之證據資料，公訴人及被告甲○○於本院調查證
    據時，知有各該證據，而未於言詞辯論終結前就其證據能力
    聲明異論，本院審酌各該證據均非違法蒐證取得之證據，其
    作成之情況為適當，依刑事訴訟法第159條之5第2項規定，
    認應具證據能力。
二、另本案之現場照片係以機械（照相機）方式所留存之影像，
    並非依憑人之記憶再加以轉述而得，其非供述證據，並無傳
    聞證據排除法則之適用，復無證據證明係公務員違背法定程
    序或經偽造、變造所取得，又與本件事實具有相當之關聯性
    ，應認該照片有證據能力。
貳、實體部分：
一、上揭犯罪事實，業據被告甲○○於原審及本院審理時供認不
    諱，並經證人即共犯吳志偉於原審結證屬實，核與告訴人乙
    ○○指訴情節相符，復有勘查採證同意書、車籍資料查詢單
    、現場照片等附卷可佐，是被告之自白與事實相符，犯行堪
    以認定。至被告雖辯稱其於97年8月3日之竊盜犯行，亦符合
    自首之規定而得減輕其刑云云，惟警方係依據乙○○所提供
    之犯案機車牌照號碼，循線查獲吳志偉，吳志偉於97年9月8
    日製作警詢筆錄時即已供出與被告甲○○共犯前開97年8月3
    日之竊盜案件，警方乃通知甲○○至警局調查97年8月3日之
    竊盜案件等情，有吳志偉97年9月8日之警詢筆錄在卷可參，
    復經承辦員警鄭慧愮於本院審理時結證屬實，是甲○○於97
    年9月11日雖坦承其於97年8月3日之犯行，然警員既已發覺
    其共同涉案，自與自首之規定不符，被告所辯尚難憑採。
二、核被告甲○○所為前開第1次犯行，係犯刑法第320條第1項
    之竊盜罪；所為第2次犯行，係犯刑法第321條第1項第2款之
    踰越牆垣竊盜罪。檢察官起訴認被告甲○○上揭2次犯行，
    均犯刑法第321條第1項第1款、第2款之罪，尚有未合，業經
    蒞庭公訴檢察官於原審當庭予以更正。被告甲○○與吳志偉
    就上開2次犯行，彼此間有犯意之聯絡及行為之分擔，為共
    同正犯。被告甲○○所犯前開2罪，犯罪時間明顯可分，犯
    意各別，應分論併罰。又刑法第62條所謂「發覺」，固非以
    有偵查犯罪職權之機關或人員確知其人犯罪無誤為必要，而
    於對其發生嫌疑時，即得謂為已發覺；但此項對犯人之嫌疑
    ，仍須有確切之根據得為合理之可疑者，始足當之，若單純
    主觀上之懷疑，要不得謂已發生嫌疑（最高法院72年度臺上
    字第641號判例參照），本案被告甲○○所犯97年8月25之加
    重竊盜犯行，係被告於97年9月11日，在有偵查犯罪職權之
    機關或個人發覺其犯罪前，主動坦承有於上開時間、地點為
    加重竊盜之犯行而自首，且主動接受裁判乙節，業據承辦警
    員鄭慧愮結證在卷（本院卷第50頁），足認被告確係在警方
    未發現有確切之根據得為合理之懷疑前，即主動供出其上開
    加重竊盜犯行，被告係對於上開未發覺之罪自首而接受裁判
    ，爰依自首之規定，就其上開97年8月25日所犯之罪減輕其
    刑。
三、又95年7月1日修正公布施行之刑法第2條第1項規定，行為後
    法律有變更者，適用行為時之法律。但行為後之法律有利於
    行為人者，適用最有利於行為人之法律，係採從舊從輕之原
    則。而所謂「法律有變更」，係指足以影響行為之可罰性範
    圍及其法律效果之法律修正而言；得易科罰金之適用範圍，
    係屬科刑規範事項，其折算標準於裁判時並應於主文內諭知
    ，與一般純屬執行之程序有別，是如新舊法對得否易科罰金
    之適用範圍不同時，自應依上開規定，比較適用最有利於行
    為人之法律。而刑法第41條第8項業經立法院於98年12月15
    日修正，將得易科罰金之適用範圍擴大為數罪併罰之數罪均
    得易科罰金，其執行刑逾6月者，亦得易科罰金，並經總統
    於98年12月30日公布，而於99年1月1日起生效，而被告行為
    時之刑法第41條第8項係規定於數罪併罰，其執行之刑未逾6
    個月者，始得易科罰金（於司法院98年6月19日公布釋字第
    662號解釋前仍為有效），比較刑法第41條第8項新舊法結果
    ，以新法有利於行為人，自應適用新法（本件被告所犯上開
    之罪均係最重本刑5年以下有期徒刑之罪，經本院各判處有
    期徒刑3月、5月，定執行刑7月，自均應併予諭知如易科罰
    金之折算標準）。
四、原審認被告罪證明確，予以論罪科刑，固非無見。惟：(一)被
    告係於警方循線查獲其97年8月3日之犯罪事實時，於97年9
    月11日到案後，在司法警察機關未發覺其所犯97年8月25日
    之犯行前，主動供出該犯行，自首而接受裁判，是被告就其
    所犯97年8月25日之加重竊盜罪已該當自首要件，且依其犯
    罪情節尚輕，宜依刑法第62條前段規定減輕其刑，原審未依
    自首規定減輕其刑，尚有未洽。(二)被告97年8月25日之加重
    竊盜犯行部分，原審量處有期徒刑7月，然被告此部分犯行
    ，既係自首，並依刑法第62條之規定，減輕其刑而諭知有期
    徒刑5月（詳如後述），依現行刑法第41條第8項之規定，本
    案被告所犯前開2罪及定執行刑，即均應諭知易科罰金之折
    算標準，然原審判決未及比較新舊法，而未諭知易科罰金之
    折算標準，於法亦有未合。被告上訴意旨主張其97年8月25
    日之犯行係自首，而指摘原判決不當，非無理由，且原審判
    決亦有上開主文未諭知易科罰金標準之瑕疵，即屬無可維持
    ，應由本院就本案予以撤銷改判。爰審酌被告雖無前科，然
    正值青壯，竟不循正途獲取財物，僅因貪圖小利即行竊盜，
    忽視他人財產權，毫無法治觀念，其犯罪之動機、目的、手
    段均殊非可取，兼衡被害人所受損害之價值，及被告犯後坦
    承犯行之態度等一切情狀，分別量處如主文第2項所示之刑
    ，並均諭知易科罰金之折算標準，並定其應執行之刑，及易
    科罰金之折算標準，以示懲儆。
據上論結，應依刑事訴訟法第369條第1項前段、第364條、第299
條第1項前段，刑法第2條第1項後段、第28條、第320條第1項、
第321條第1項第2款、第62條前段、第41條第1項、第8項、第51
條第5款，刑法施行法第1條之1，判決如主文。
本案經檢察官邱克斌到庭執行職務。
中    華    民    國    99    年    1     月    7     日
                  刑事第二庭    審判長法  官  葉居正
                                      法  官  陳欽賢
                                      法  官  洪碧雀
以上正本證明與原本無異。
不得上訴。
                                      書記官  魏芝雯
中    華    民    國    99    年    1     月    7     日
附錄法條：
中華民國刑法第320條第1項
意圖為自己或第三人不法之所有，而竊取他人之動產者，為竊盜
罪，處5年以下有期徒刑、拘役或5百元以下罰金。
中華民國刑法第321條第1項第2款
犯竊盜罪而有左列情形之一者，處6月以上、5年以下有期徒刑：
一、於夜間侵入住宅或有人居住之建築物、船艦或隱匿其內而犯
    之者。
二、毀越門扇、牆垣或其他安全設備而犯之者。
三、攜帶兇器而犯之者。
四、結夥三人以上而犯之者。
五、乘火災、水災或其他災害之際而犯之者。
六、在車站或埠頭而犯之者。
前項之未遂犯罰之。

司法院資訊處製作；財團法人民間司法改革基金會備份。
